臺灣高等法院刑事判決　　　　　　　　　　　　　　　九十一年度上訴第四七二號
　　上　訴　人　臺灣新竹地方法院檢察署檢察官
　　被　　　告　乙○○
右上訴人因被告違反毒品危害防制條例案件，不服臺灣新竹地方法院九十年度訴字第
一四八號，中華民國九十一年一月九日第一審判決（起訴案號：臺灣新竹地方法院檢
察署九十年度偵字第七六二號）提起上訴，本院判決如左：
    主  文
原判決撤銷。
乙○○轉讓第二級毒品，處有期徒刑陸月，如易科罰金，以佰元折算壹日。
扣案之第二級毒品安非他命壹包（淨重零點捌參公克，包裝重零點貳零公克），沒收
銷燬之。
    事  實
一、乙○○明知安非他命係行政院公告之第二級毒品，非經許可不得製造、運輸、販
    賣、轉讓、施用或持有，竟於民國（下同）九十年一月十八日晚上九時許，在新
    竹市○區○○里○○鄰○○街十四號甲○○家中，無償轉讓第二級毒品安非他命
    一次予其友甲○○施用，嗣於同年月十九日晚上十一時許在甲○○家中為警查獲
    ，並於甲○○住處扣得安非他命毛重壹公克（淨重零點捌參公克，包裝重零點貳
    零公克）。
二、案經新竹市警察局第一分局報請臺灣新竹地方法院檢察署檢察官偵查起訴。
    理  由
一、訊據被告乙○○否認轉讓第二級毒品安非他命予甲○○，辯稱略以：「一月十八
    日之前二天我剛好去甲○○家，她向我借一千元，並且拿她的手機抵押，後來在
    十八日那天，她打電話過來，叫我把手機帶過去，她要還錢，所以十八日當天才
    會過去，她就還我一千元，我把手機還給她。當時我有跟甲○○說，隔天就要回
    高雄，講完之後甲○○的妹妹叫我留下來，沒多久警察就來了。而安非他命是在
    甲○○的房間裡找到，我也不曉得是怎麼一回事。至於扣案的分裝袋原本是用來
    裝男性持久液體，已經乾了，放在皮包中很久了，但一直沒有丟掉。我有看過甲○○施用毒品一、二次，但並沒有轉讓或販賣毒品給她施用」云云。
二、經查：
(一)、證人甲○○先後證稱：「我於九十年一月二十九日二十三時零分，在竹市○○街
    十四號內為警方查獲安非他命及吸食器乙組，吸食器是警方在我家浴室內發現的
    ，而安非他命是我自己交給警方的，警方所查獲之安非他命為我所有，我自己要
    吸食用的，我平均一日吸食二次，最後一次吸食是十九日二十時三十分許在我家
    浴室內吸食的（偵卷第八頁、第十六頁）、「我是於九十年一月十八日二十一時
    許，在我住家打電話，電話號碼0000000000號給乙○○，向他購買一
    小包安非他命，價錢是新台幣一千元，當日先給新台幣五百元，今日二十時零分
    來我家要收餘額五百元」（偵卷第八頁、第九頁）、「乙○○他九十年一月十八
    日來我家，我問他有無安非他命，買了一千元的量，我先給五百元，吸了一點，
    剩下的這次查到」（偵卷第十六頁）、「我是打電話叫他到我家玩，到家裡後，
    我就問他有無安非他命，五百元是當場交給乙○○，原來他不收，我一定要給他
    ，最後他就收下」（偵卷第十六頁、第十七頁）、「九十年一月十八日沒有向乙○○買安非他命，因為偵訊當天因為有吸安非他命，迷迷糊糊，所以不知道講甚
    麼，乙○○是我朋友，我是在一月十八日向他借一千元，一月十九日有先還他五
    百元」（偵卷第二四頁、原卷第二二頁、本院卷第三四頁）、「九十年一月十八
    日沒有向乙○○買安非他命，當天他有拿安非他命給我，但沒收我錢」（偵卷第
    三二頁、本院卷第三四頁）、「當天也有吃鎮定劑，茫茫的，警察叫我這麼說我
    就這麼說，也不曉得警察問什麼」（原審卷第二二頁）、「九十年一月二十日偵
    訊時，因為還是吃鎮定劑，茫茫的，因為我睡不著，所以吃鎮定劑」（原審卷第
    二三頁）等語，可知證人甲○○對一千元是借款或買安非他命之對價、是被告自
    行至甲○○家中抑甲○○打電話邀請被告、安非他命之取得係無償或有償等情節
    供述前後容有出入相異之點，惟對安非他命之來源為被告所提供則前後一致，足
    認被告確實有交付轉讓安非他命供甲○○施用。
(二)、警察自甲○○身上查扣之安非他命一小包（淨重零點捌參公克，包裝重零點貳零
    公克），經檢驗為第二級毒品安非他命，有法務部調查局九十年五月二十五日（
    九○）陸（一）字第九○○三一一○三號檢驗通知書一份在卷足參（原審卷第十
    三頁），且甲○○亦因施用第二級毒品，經臺灣新竹地方法院檢察署檢察官向法
    院聲請，而經臺灣新竹地方法院以八十九年度毒聲字第一七八號刑事裁定送勒戒
    處所施以觀察、勒戒等情，亦有裁定乙份附卷足憑（偵卷第三三頁），又被告自
    承：「我與甲○○經由朋友介紹認識，已快四年多了，沒有仇恨」（偵卷第五頁
    、原審卷第三六頁）、「我於九十年一月十八日二十一時許及十九日二十三時許
    是路過甲○○他家，順便去看他，兩天都是一樣的情形」（偵卷第六頁、第二四
    頁、原審卷第三六頁）等語，另證人即新竹市警察局第一分局西門所員警丙○○
    證稱：「甲○○是指認安非他命從被告那裏拿的，當時沒有進行搜索、扣押，是
    余萬秀主動從他房間取出來的，當時甲○○也在場，我們帶甲○○回去作筆錄，
    就說是被告給他的」（本院卷第三六頁）等語，可知甲○○被查獲時被告確實在
    場，且被告與甲○○並無仇隙，並據被告陳明：「我與甲○○經由朋友介紹認識
    ，已快四年多了，沒有仇恨」（偵卷第五頁、原審卷第三六頁），則證人甲○○
    顯無設詞攀誣之理，是證人甲○○此部分指述被告將安非他命交付予己之情，應
    堪認定。
(三)、證人甲○○於警訊業陳明被告「給」他安非他命，而此部分之警訊係依法定程序
    製作，並證人即司法警察丙○○陳明（本院卷第三六頁），另甲○○於本院調查
    時，再次清楚陳明向被告借一千元，被告給她安非他命一次，與被告無仇怨等語
    （本院卷第三四頁），被告亦不否認給證人甲○○一千元且與之無仇怨等情（本
    院卷第三五頁），則被告確將安非他命交付轉讓給證人甲○○之情應可認定。至
    於被告轉讓安非他命於予甲○○有無取得對價，證人甲○○於警訊與偵查初訊與
    嗣於原審法院及本院調查所陳雖有不一，但本院調查囑其作證時，係與被告隔離
    訊問，是其應無迴護或因指認被告而有顧慮，且其於本院調查時清楚陳明與被告
    為朋友關係，被告並未取得對價之詞，核與證人即新竹市警察局第一分局西門所
    員警丙○○證稱：「甲○○是指認安非他命從被告那裏拿的，當時沒有進行搜索
    、扣押，是余萬秀主動從他房間取出來的，當時甲○○也在場，我們帶甲○○回
    去作筆錄，就說是被告給他的」（本院卷第三六頁）等語相符，可知甲○○被查
    獲時其於警訊之真意為「給」並非「買」，是警訊筆錄與隨後之偵查初訊作成「
    買」之筆錄，即與甲○○被查獲時之原意不符，而不得以之為被告之不利事證，
    則本件被告應係以朋友關係無償轉讓安非他命予甲○○。
(四)、綜上，本件事證明確，被告轉讓安非他命之犯行應堪認定，應依法論科。
三、核被告乙○○所為，係犯毒品危害防制條例第八條第二項之轉讓第二級毒品罪。
    被告持有第二級毒品安非他命低度行為，為轉讓高度行為所吸收，不另論罪。原
    審未審及此，以：「證人對為警扣案之安非他命之來源，於警訊及第一次偵訊時
    係供述乃被告以一千元之代價所販賣予其施用，只是對究係其打電話向被告購買
    ，或是俟被告來家裡後才向其表明需要安非他命施用，是以購買；暨未付之五百
    元部分，被告是於為警查獲當天來證人處收取，抑或已表明不用收取等情，已有
    供述不一之處。且證人就上揭扣案之安非他命之來源，其後翻異前供而改陳稱：
    是被告免費將安非他命給我，至於一千元部分是借款，於一月十九日有先清償五
    百元等情，就此已與警訊及第一次偵訊時所言大相逕庭。迄於本院調查時，證人
    復對一千元款項之清償方式所言內容又與偵訊時所供述內容歧異，是以綜合以上
    ，證人對為警扣案之安非他命之來源究係為向被告購買而得抑或被告無償轉讓而
    來，暨一千元款項究係購買毒品之代價或為借款，如為借款，清償方式為何等情
    節，於歷次警、偵訊及本院調查時所陳述內容均已有前後矛盾之處，再扣得之安
    非命及證人行觀察、勒戒亦僅能證明證人確有施用第二級毒品安非他命之犯行，
    及為警查獲之物品確係管制之第二級毒品安非他命，是在證人所為上揭證詞有前
    開重大矛盾之瑕疵存在，且在為警查獲時自證人處所扣得之安非他命實係他人轉
  讓或賣予證人施用之情況亦可能成立之情形下，本院自難僅憑證人上開有瑕疵且
    無證據力之證詞，即為被告有罪之認定」等情，遽為被告無罪之諭知自難謂洽，
    檢察官上訴意旨略以：「原審判決被告無罪，係以證人甲○○於警訊、偵查中或
    審理中證詞前後已有翻異，參酌證人對一千元款項之清償方式所言內容又與偵訊
    時所供述內容歧異，因認證人對被告是否確係無償轉讓安非他命予其施用之構成
    要件事實，其前後所陳內容既有上揭矛盾不一之處，自難僅憑證人上開有瑕疵且
    無證據力之證詞，即為被告有罪之認定，固非無見。惟查：被告與證人之陳述有
    部分前後不符，或相互間有所歧異時，究竟何者為可採，法院乃得本其自由心證
    予以斟酌，非謂一有不符或矛盾，即應認其全部均為不可採信，尤其關於行為動
    機、手段及結果等之細節方面，證人之證言，有時有予以隱藏之可能，然其基本
    事實之陳述，若果與真實性無礙時，則仍非不得予以採信（最高法院七十四年台
    上字第一五五九號判例參照），本件證人甲○○於警訊時及偵查中皆指證所查獲
    之安非他命係被告所轉讓，雖於警訊時、偵查中及審理時先後記載非完全一致，
    但皆只是對還款方式為重點或摘要之記載，但被告確有轉讓安非他命予證人之基
    本事實並無變異，原審竟對證人陳述之還款方式等細節方面，偶而有先後不一，
    即遽認為全不可採，並對被告判決無罪，顯有失出。參以所查獲之毒品經送法務
    部調查局鑑定結果，該送驗結晶經檢驗結果係第二級毒品安非他命，上述客觀上
    之結果，已甚明顯。原審竟以證人前後證詞有重大瑕疵為由，判處被告無罪，不
    符論理法則」等語，以被告所為已該當於毒品危害防制條例第八條第二項之轉讓
    第二級毒品罪，指摘原判決諭知無罪為不當，非無理由，自應由本院將原判決撤
    銷改判，爰審酌被告犯罪動機、目的、手段、所生危害非鉅、轉讓之數量與次數
    尚微、對象僅一人及犯罪後態度等一切情狀，量處有期徒刑陸月，並諭知如易科
    罰金以參佰元折算壹日。扣案第二級毒品安非他命壹包（淨重零點捌參公克，包
    裝重零點貳零公克），經鑑驗明確係毒品危害防制條例第二條第二項第二款所稱
    之第二級毒品，應依毒品危害防制條例第十八條第一項前段之規定，不問是否屬
    犯人所有，均依法宣告沒收銷燬之。
四、據上論斷，應依刑事訴訟法第三百六十九條第一項前段、第三百六十四條、第二
    百九十九條第一項前段、毒品危害防制條例第八條第二項、第十八條第一項前段
    、刑法第十一條前段、第四十一條第一項，罰金罰鍰提高標準條例第二條，判決
    如主文。
本案經檢察官王安明到庭執行職務。
中      華      民      國      九十一      年      三    月  二十七    日
                              臺灣高等法院刑事第七庭
                                  審判長法  官  吳  啟  民
                                        法  官  林  瑞  斌
                                        法  官  施  俊  堯
右正本證明與原本無異。
如不服本判決應於收受送達後十日內向本院提出上訴書狀，其未敘述上訴之理由者並
得於提起上訴後十日內向本院補提理由書（均須按他造當事人之人數附繕本）。
                                        書記官  陳  彥  蕖
中      華      民      國      九十一      年      三    月  二十七    日
附錄本案論罪科刑法條全文：
毒品危害防制條例第八條第二項：
轉讓第二級毒品者，處六月以上五年以下有期徒刑，得併科新臺幣七十萬元以下罰金
。
